【裁判字號】    92,易,118
【裁判日期】    920130
【裁判案由】    詐欺
【裁判全文】
台灣新竹地方法院刑事判決                          九十二年度易字第一一八號
    公  訴  人  臺灣新竹地方法院檢察署檢察官
    被      告  甲○○
右列被告因詐欺案件，經檢察官聲請以簡易判決處刑（九十一年度偵字第五二九八號
），本院認不宜而逕行改以通常程序審理，並判決如左：
    主      文
甲○○幫助意圖為自己不法之所有，以詐術使人將本人之物交付，處拘役伍拾日，如
易科罰金，以佰元折算壹日，緩刑參年，緩刑期間付保護管束。
    事      實
一、甲○○依一般社會生活之通常經驗，本可預見收購存摺之人將有可能將之作為不
    法收取他人款項之用，竟仍不違其本意，基於幫助真實姓名、年籍不詳之成年男
    子詐騙金錢之不確定故意，於民國九十一年六月十日，以其不知情女兒吳惠苓名
    義在新竹縣湖口郵局設立０七二六三三─一號存款帳戶，旋將該帳戶之存摺、提
    款卡交付該真實姓名、年籍不詳之成年男子，並取得出賣帳戶之代價新台幣（下
    同）三千元。嗣於九十一年七月三日，該名真實姓名、年籍不詳之成年男子意圖
    為自己不法之所有，利用乙○○求職心切，佯稱乙○○已受雇，欲匯款四萬元「
    傳輸手機簡訊費用」與乙○○，要求乙○○提供一存有五千元以上之帳戶供匯入
    上開四萬元款項，乙○○不疑有詐，向其母親萬湘玲借得戶名萬湘玲，台灣銀行
    帳號０二九—000000000號帳戶提款卡，並依該不詳男子之指示在某自
    動櫃員機內插入該提款卡並鍵入數字，但始終無法領取該不詳男子匯入之款項，
    事後，始發現上揭萬湘玲帳戶內之存款遭匯出四十八萬一千七百四十四元，其中
    二十七萬二千三百零八元已匯至吳惠苓前開湖口郵局帳戶，另二十萬九千四百三
    十六元則匯至吳秀惠（另案移轉台灣士林地方法院檢察署偵辦）台新國際商業銀
    行（下稱台新銀行）帳號八一二—00000000000000帳戶內，前開
    款項並均遭不詳成年男子全數提領，乙○○始知受騙，經報警循線查獲上情。
二、案經乙○○訴由新竹市警察局第二分局報告新竹地方法院檢察署檢察官偵查起訴
    。
    理      由
一、右揭犯罪事實，業據被告甲○○坦承不諱，且經被害人乙○○、同案被告吳秀惠
  指述在卷，並有萬湘玲台灣銀行帳戶存摺存款往來明細表查詢表、自動櫃員機交
    易明細表、吳惠苓新竹縣湖口郵局帳戶開戶資料、客戶歷史交易清單、吳秀惠台
    新銀行台幣存款歷史交易明細查詢單及盜領存款時之翻拍照片等件附卷可佐，足
    認被告之自白與事實相符，參以，在銀行、郵局申請設立存款帳戶，除須提出身
    分資料以供查核外，並無其他特別規定或條件，果若係單純供合法存、提款使用
    ，何須花費數千元之金額以購買他人帳戶之存摺或提款卡？被告係成年人，非無
    社會經驗，近年來各新聞媒體對於恐嚇、詐欺取財犯人多利用他人帳戶以為取得
    款項之手段，亦多有傳播，則被告對於搜購其帳戶存摺、提款卡之目的，恐在規
    避他人查察以作為不法使用，當有所懷疑，再衡諸一般社會生活之通常經驗，被
    告自可預見收購其銀行帳戶存摺之人，將有作為不法收取他人款項之可能，詎其
    竟仍執意予以出售獲利，自有幫助他人犯罪之不確定故意，更足堪認。本件事證
    明確，被告犯行堪以認定，應予依法論科。
二、按被告基於幫助他人犯罪之不確定故意，出售其女吳惠苓之存摺、提款卡供不詳
    姓名年籍之成年男子不法使用，並未參與詐欺犯行之構成要件之施行；核被告所
    為，係犯刑法第三十條第一項、第三百三十九條第一項之幫助詐欺取財罪。其為
    幫助之從犯刑度，應按正犯之刑減輕之。爰審酌被告犯罪之動機在缺錢花用，因
    一時貪圖小利而受慫恿致犯法禁，出售存摺、提款卡供為詐欺犯取得所騙財物之
    工具，因之獲得之代價僅為數千元，並犯後坦認犯行，態度堪稱良善等一切情狀
    ，量處如主文所示之刑，並諭知易科罰金之折算標準，以資懲儆。末查，被告前
    未曾受有期徒刑以上刑之宣告等情，此有臺灣高等法院被告全國前案紀錄表及臺
    灣新竹地方法院檢察署刑案資料查註紀錄表各一份附卷可稽，其因智識及法治概
    念不足，且因一時短於思慮，致罹刑章，犯後已知悔悟，受此刑之宣告後，當知
    警惕，信無再犯之虞，又被告未婚，有一名年僅二餘歲之幼女待其撫育，此有戶
    籍謄本在卷可稽，本院認前所宣告之刑，以暫不執行為適當，爰依刑法第七十四
    條第一款之規定，併予宣告緩刑三年，並於緩刑期間內交付保護管束，以勵自新
    ，並觀後效。
三、至公訴意旨另以：被告基於幫助不詳姓名男子詐騙金錢之犯意，於九十一年四、
    五月間，交付其在新竹縣新豐山崎郵局所開立帳號000000－0號存款帳戶
    之存摺與該名不詳姓名男子，並取得出賣帳戶之代價三千元，因認被告此部分犯
    行，亦涉有刑法第三百三十九條第一項之幫助犯罪嫌云云。
四、惟按犯罪事實應依證據認定之，無證據不得推定其犯罪事實；又不能證明被告犯
    罪或其行為不罰者，應諭知無罪之判決。刑事訴訟法第一百五十四條、第三百零
    一條第一項分別定有明文。再按刑法上之幫助犯，以正犯已經犯罪為構成要件，
    故幫助犯無獨立性，如無他人犯罪行為之存在，幫助犯即無由成立（最高法院六
    十年臺上字第二一五九號判例參照）。訊據被告堅詞否認有此部分之幫助詐欺行
    ，辯稱：其雖有於前開時地，出售其在新竹縣新豐山崎郵局之帳戶與該不詳成年
    男子，並取得三千元之代價，惟嗣因擔心該帳戶遭非法使用，隨即於九十一年七
    月十五日至郵局辦理終止等語。經查，被告雖曾於九十一年四、五月間將其所開
    立之前開郵局帳戶以三千元之代價出售與該姓名、年籍不詳之成年男子，惟系爭
    帳戶已於九十一年七月十五日辦理終止，此有該帳戶之基本開戶資料及歷史交易
    明細查詢查在卷可參，而依卷內事證亦無從證明被告於出售至終止該帳戶期間，
    曾為該不詳姓名、年籍之成年男子為任何之幫助詐欺行為，再本件被害人乙○○
    遭詐欺盜領款項之部分亦無匯入被告帳戶之資料，此外，復查無其他積極證據，
    足資證明被告確有公訴人所指之前開幫助詐欺犯行，惟公訴意旨認此部分與前揭
    論罪科刑之幫助詐欺罪間有連續犯之裁判上一罪關係，爰不另為無罪之諭知，附
    此敘明。
據上論斷，應依刑事訴訟法第四百五十二條、第二百九十九條第一項前段，刑法第三
十條、第三百三十九條第一項、第四十一條第一項前段、第七十四條第一款、第九十
三條第一項，罰金罰鍰提高標準條例第一條前段、第二條，判決如主文。
本案經檢察官邱朝智到庭執行職務。
中      華      民      國    九十二    年      一      月     三十     日
                                  臺灣新竹地方法院刑事第二庭
                                      法  官  高  敏  俐
右正本證明與原本無異。
如不服本判決，應於判決送達後十日內向本院提出上訴狀（應附繕本），上訴於臺灣
高等法院。
                                      書記官  賴  寶  合
中      華      民      國    九十二    年      一      月     三十     日
附錄本案論罪科刑法條全文：
刑法第三十條：
幫助他人犯罪者，為從犯。雖他人不知幫助之情者，亦同。
從犯之處罰，得按正犯之刑減輕之。
刑法第三百三十九條第一項：
意圖為自己或第三人不法之所有，以詐術使人將本人或第三人之物交付者，處五年以
下有期徒刑、拘役或科或併科一千元以下罰金。


司法院資訊處製作；財團法人民間司法改革基金會備份。
